臺灣新北地方法院刑事判決
111年度訴字第48號
公  訴  人  臺灣新北地方檢察署檢察官
被      告  江錦隆


選任辯護人  趙政揚法扶律師
上列被告因違反毒品危害防制條例等案件，經檢察官提起公訴（
110年度偵字第36161號、第41187號、第42300號），本院判決如
下：
    主  文
江錦隆犯如附表編號1 至8 所示之捌罪，各處如附表編號1 至8 
所示之宣告刑及沒收。附表編號1、3、4、5、6部分，應執行有
期徒刑肆年；附表編號2、7、8部分，應執行有期徒刑拾月。
    事  實
一、江錦隆明知甲基安非他命屬毒品危害防制條例第2條第2 項
    第2 款所列之第二級毒品，並經行政院衛生福利部公告列為
    禁藥管理，屬藥事法第22條第1 項第1 款、第20條第1 款所
    規範之禁藥，依法不得販賣或轉讓，竟分別為以下行為：
  ㈠意圖營利，基於販賣第二級毒品之犯意，分別於附表編號1 
    、3、4、5、6所示之時間，以門號0000000000號行動電話，
    與許美雲、連國鈞所使用之行動電話聯繫後，雙方達成販賣
    第二級毒品甲基安非他命之合意，由江錦隆於附表編號1 、
    3、4、5、6所示之時間、地點，將如附表1、3、4、5、6所
    示重量之第二級毒品甲基安非他命交付予許美雲、連國鈞，
    並向許美雲、連國鈞收取價金牟利。
  ㈡竟基於轉讓禁藥之犯意，分別於附表編號2、7、8所示之時間
    ，以上揭門號行動電話，與許美雲、楊名揚所使用之行動電
    話聯繫後，由江錦隆於附表編號2、7、8所示之時間、地點
    ，無償將如附表編號2、7、8所示重量之禁藥甲基安非他命
    交付予許美雲、楊名揚而轉讓。
　  嗣經警對江錦隆持用之上開行動電話進行通訊監察，並於11
     0 年9 月16日14時15分許，持本院搜索票至其位於新北市
    林口區仁愛路之住所搜索，扣得上開行動電話1支，而悉上
    情。
三、案經新竹市政府警察局移送臺灣新北地方檢察署（下稱新北
    地檢署）檢察官偵查起訴。
    理  由
一、本判決所引用具傳聞性質之證據資料，檢察官、被告江錦隆
    及辯護人均同意有證據能力，且於言詞辯論終結前亦未聲明
    異議（本院卷第53至55頁、第70至77頁），並經本院於審判
    期日依法踐行調查證據程序，本院審酌上開證據資料製作時
    之情況，尚無違法取得及證明力明顯過低之瑕疵，認以之作
    為證據應屬適當，基於尊重當事人對傳聞證據之處分權，依
    刑事訴訟法第159 條之5之規定，認該等傳聞證據均具有證
    據能力。
二、認定犯罪事實所憑之證據及理由
　㈠事實欄一㈠所載被告販賣第二級毒品甲基安非他命(附表編號1
    、3、4、5、6)及事實欄一㈡所載被告轉讓禁藥甲基安非他命
    (附表編號2、7、8)之犯罪事實（詳細時間、地點如附表所
    載），業據被告於警詢、偵查及本院中坦承不諱（新北地檢
    署110年度偵字第36161號卷〈下稱第36161號卷〉第23至35頁
    、第37至38頁、第179至183頁、本院卷第51至57頁、第77至
    78頁），核與證人許美雲、連國鈞、楊名揚等於警詢及偵查
    中之證述情節相符，並有門號0000000000號行動電話（江錦
    隆）與0000000000號行動電話（許美雲）於110年5月9日、1
    10年5月28日及110年8月5日之通訊監察譯文、門號00000000
    00號行動電話（江錦隆）與0000000000號行動電話（連國鈞
    ）於110年5月18日、110年6月9日及110年6 月13日之通訊監
    察譯文、門號0000000000號行動電話（江錦隆）與00000000
    00號行動電話（楊名揚）於110年7月30日、110年8月12日之
    通訊監察譯文、行動電話號碼通聯紀錄查詢單（門號000000
    0000號、0000000000號、0000000000號、0000000000號）、
    臺灣桃園地方法院110年聲監字第364號、110年聲監續字第4
    80號通訊監察書及電話附表、臺灣新北地方法院110年聲監
    字第318號、110年聲監續字第574、676號通訊監察書及電話
    附表（電話號碼0000000000號，110年5月2日至110年9 月26
    日）、臺灣新北地方法院110年聲搜字1288號搜索票影本1份
    、新竹市警察局刑事警察大隊110年9月16日搜索扣押筆錄、
    扣押物品目錄表各1份、查獲照片1份、扣押物品清單及扣案
    物照片各2份（甲基安非他命5包、門號0000000000號行動電
    話1支、吸食器1組、電子磅秤1臺、零錢包1個、鐵管1支、
    分裝袋4包）附卷可稽。
　㈡又甲基安非他命本無一定公定價格，各次買賣價格，當亦各
    有差異，或隨供需雙方資力、關係深淺、需求數量、貨源充
    裕與否、販賣者對於資金需求程度，以及政府查緝態度，進
    而為各種不同風險評估，而為機動性調整。其價格標準，自
    非一成不變。且販賣者從各種「價差」或「量差」或「純度
    」謀取利潤方式，也有差異，然所圖利益之非法販賣行為目
    的，則屬相同，並無二致。被告於警詢中坦承：附表編號1
    獲利500元、編號3獲利5、600元、編號4、5、6均獲利500元
    等語(第36161號卷第25至30頁)，足認被告附表編號1、3、4
    、5、6販賣毒品，主觀上確有營利之意圖無疑。
  ㈢綜上所述，被告前揭任意性自白核與事實相符，可以採信。
    本案事證明確，被告犯行均堪以認定，應予依法論科。
三、論罪科刑
  ㈠查被告轉讓之第二級毒品甲基安非他命，並無證據足認其轉
    讓之數量逾法定應加重其刑之數量；且許美雲、楊名揚等人
    均為成年人，是被告上開轉讓第二級毒品之犯行，尚不符轉
    讓持有毒品加重其刑之數量標準，故應依重法優於輕法之原
    則，應適用藥事法第83條第1 項之轉讓禁藥罪處斷。
  ㈡核被告就事實欄一㈠（即附表編號1、3、4、5、6） 所為，均
    係犯毒品危害防制條例第4 條第2 項之販賣第二級毒品罪（
    共5罪）；就事實欄一㈡（即附表編號2、7、8） 所為，均係
    犯藥事法第83條第1 項之轉讓禁藥罪（共3罪）。被告就事
    實欄一㈠意圖販賣而持有第二級毒品之低度行為，均為販賣
    之高度行為所吸收，不另論罪。另被告就事實欄一㈡轉讓禁
    藥前持有禁藥之行為，與轉讓禁藥之行為為實質上一罪之階
    段行為，高度之轉讓行為既已依藥事法處斷，其低度之持有
    禁藥行為，藥事法並無處罰明文，自不得再行割裂適用毒品
    危害防制條例予以處罰，附此說明。被告所犯上開各罪，犯
    意個別，行為互殊，應予分別處罰。
  ㈢刑之減輕
　⒈又犯毒品危害防制條例第4條至第8條之罪於偵查及歷次審判
    中均自白者，減輕其刑，毒品危害防制條例第17條第2項定
    有明文。另按行為人轉讓同屬禁藥之第二級毒品甲基安非他
    命（未達法定應加重其刑之一定數量）予成年人（非孕婦）
    ，依重法優於輕法之原則，擇較重之藥事法第83條第1項轉
    讓禁藥罪論處，如行為人於偵查及歷次審判中均自白，仍應
    適用毒品危害防制條例第17條第2項規定減輕其刑。但就量
    刑而言，在重法的法定最輕本刑較輕法的法定最輕本刑為輕
    時，如仍得在重法的最輕本刑以上、輕法的最輕本刑之下，
    量定其宣告刑，即產生重法輕罰的不合理現象。因此，在別
    無其他減輕其刑事由時，量刑不宜低於輕法即毒品危害防制
    條例第8條第2項所規定的最低法定刑，以免科刑偏失，始符
    衡平（最高法院109年度台上大字第4243號裁定意旨參照）
    。查被告就事實欄一㈠㈡所示犯行，於偵查及審理時均自白不
    諱，已如前述，參照前述說明，爰依毒品危害防制條例第17
    條第2項規定，均減輕其刑。
　⒉按販賣第二級毒品罪之法定刑為無期徒刑或10 年以上有期徒
    刑，得併科1,500 萬元以下罰金，惟販賣毒品之人，其原因
    動機不一，犯罪情節亦非必相同，或為大盤毒梟，或有屬中
    、小盤者，抑或僅是吸毒者間為求互通有無之少量交易。是
    縱同屬販賣毒品之行為，各種販賣行為所生之危害社會程度
    亦屬有異，然此類犯行之法定最低本刑均屬一致，難謂盡符
    事理之平，於此情形，倘依其情狀處以適切徒刑，即足生懲
    儆之效，並可達防衛社會之目的者，自非不可依客觀之犯行
    與主觀之惡性兩者加以考量其情狀，是否存有足予憫恕之處
    ，再適用刑法第59條規定酌量減輕其刑，以求個案裁判之量
    刑，能斟酌至當，符合比例原則。本案被告於附表編號1、3
    、4、5、6販賣第二級毒品甲基安非他命之犯行，固無可取
    ，惟衡酌被告各次均屬零星販賣，造成危害社會之程度，終
    究與毒品大盤毒梟或中、小盤商等實際從事販賣第二級毒品
    以賺取巨額利潤之犯行顯然有別，且被告犯後始終坦承犯行
    ，態度良好，足見被告顯具悔意，縱經依毒品危害防制條例
    第17條第2 項予以減刑，相較被告前開犯罪情節，仍有情輕
    法重，衡情顯有可憫之處，爰就附表編號1、3、4、5、6所
    示各次販賣第二級毒品犯行，均依刑法第59條減輕其刑，並
    依序遞減之。
  ㈣爰以行為人之責任為基礎，審酌被告前有販賣第二級毒品之
    前科素行，既知第二級毒品甲基安非他命足以戕害人之身體
    健康，一經染毒，極易成癮，竟仍為圖己利，漠視法令禁制
    而販賣及轉讓甲基安非他命，助長施用毒品惡習，所為顯屬
    非是，應予非難；兼衡其犯罪之動機、目的、手段，本案附
    表所示販賣及轉讓毒品之數量各僅數公克，縱有獲利，諒屬
    非高，其於本院中自陳國小肄業、未婚、現任清潔工、月收
    入約2萬餘元、需撫養父親之智識程度及生活狀況，並斟酌
    其犯後始終坦承犯行之態度等一切情狀，分別量處如附表宣
    告刑欄所示之刑。
  ㈤又被告所犯如附表各罪，犯罪時間係於110年5月9日至同年8
    月12日間，各次販賣及轉讓毒品均屬小額，販賣及轉讓之對
    象均為證人許美雲、連國鈞及楊名揚，其行為同質性及責任
    非難重複程度較高，並考量刑罰邊際效應隨刑期而遞減、行
    為人所生痛苦程度隨刑期而遞增之情形及行為人復歸社會之
    可能性，及各罪宣告刑總和上限等內、外部性界限等，及被
    告犯後態度尚佳等整體犯罪之可非難性，就如附表編號1、3
    、4、5、6所示之罪，以及如附表編號2、7、8所示不得易科
    罰金但得易服社會勞動之罪，分別定其應執行刑如主文，以
    資懲儆。　
四、沒收
  ㈠扣案之行動電話1支（搭配門號0000000000號SIM 卡1 張），
    為被告所有供與證人許美雲等人聯繫之用，業據被告於本院
    審理中坦認在卷（本院卷第52 頁），並有前揭通訊監察譯
    文在卷可參，應依毒品危害防制條例第19條第l 項、第38條
    第2項前段，於其附表編號所示罪刑下宣告沒收。
  ㈡被告於附表編號1、3、4、5、6販賣毒品之價金均已如數收取
    ，此據被告於本院審理中供述明確（本院卷第52頁），雖未
    扣案，仍應依刑法第38條之1 第1 項前段宣告沒收，並於全
    部或一部不能沒收或不宜執行沒收時，依同條第3 項追徵其
    價額。
  ㈢至員警在被告上址住所扣得之第二級毒品甲基安非他命5包、
    吸食器1組、電子磅秤1個、零錢包1個、鐵管1支、分裝袋4
    包等物，被告於本院中供稱：上開扣案物與本案無關，為伊
    施用毒品所用等語(本院卷第52頁)，爰不於本案中宣告沒收
    。
據上論斷，應依刑事訴訟法第299 條第1 項前段，藥事法第83條
第1 項，毒品危害防制條例第4 條第2 項、第17條第2 項、第19
條第1 項，刑法第11條、第59條、第51條第5 款、第38條第2項
、第38條之1 第1 項前段、第3 項，判決如主文。
本案經檢察官徐士淵提起公訴，由檢察官陳漢章到庭執行職務。
中    華    民    國   111    年     5    月     30   日
                  刑事第十九庭  審判長法  官   許博然
　　　　　　　　　
                                      法  官   王國耀
　　　　　　　　　　　　　　　　　　　
                                      法  官   洪韻婷

如不服本判決，應於判決送達後20日內敘明上訴理由，向本院提
出上訴狀（應附繕本），上訴於臺灣高等法院。其未敘述上訴理
由者，應於上訴期間屆滿後20日內向本院補提理由書「切勿逕送
上級法院」。

附錄本案論罪科刑法條全文：
藥事法第83條
明知為偽藥或禁藥，而販賣、供應、調劑、運送、寄藏、牙保、
轉讓或意圖販賣而陳列者，處7 年以下有期徒刑，得併科新臺幣
5 千萬元以下罰金。
犯前項之罪，因而致人於死者，處7 年以上有期徒刑，得併科新
臺幣1 億元以下罰金；致重傷者，處3 年以上12年以下有期徒刑
，得併科新臺幣7 千5 百萬元以下罰金。
因過失犯第1 項之罪者，處2 年以下有期徒刑、拘役或科新臺幣
5 百萬元以下罰金。
第 1 項之未遂犯罰之。

毒品危害防制條例第4條
製造、運輸、販賣第一級毒品者，處死刑或無期徒刑；處無期徒
刑者，得併科新臺幣3千萬元以下罰金。
製造、運輸、販賣第二級毒品者，處無期徒刑或10年以上有期徒
刑，得併科新臺幣1千5百萬元以下罰金。
製造、運輸、販賣第三級毒品者，處7年以上有期徒刑，得併科
新臺幣1千萬元以下罰金。
製造、運輸、販賣第四級毒品者，處5年以上12年以下有期徒刑
，得併科新臺幣5百萬元以下罰金。
製造、運輸、販賣專供製造或施用毒品之器具者，處1年以上7年
以下有期徒刑，得併科新臺幣1百50萬元以下罰金。
前五項之未遂犯罰之。

【附表】
編號 對象 販賣/轉讓方式 宣告刑及沒收 1 許美雲 許美雲於110年5月9日16時42分25秒許起，以門號0000000000號行動電話與被告使用之門號0000000000號行動電話互相聯繫，許美雲以「叫三個工人」、「做三天五千」為暗語，議定被告以5000元之代價販賣3公克甲基安非他命予許美雲。被告於同日16時57分36秒許攜帶毒品至許美雲位於新北市○○區○○路00巷0弄0號4樓住處完成交易(譯文編號1-1-2至1-1-3)。 江錦隆販賣第二級毒品，處有期徒刑貳年拾月。扣案之行動電話壹支（內含○○○○○○○○○○門號SIM 卡壹張）沒收；未扣案之犯罪所得新臺幣伍仟元沒收，如全部或一部不能沒收或不宜執行沒收時，追徵其價額。 2 許美雲 許美雲於110年5月28日15時6分26秒許起，以門號0000000000號行動電話與被告使用之門號0000000000號行動電話互相聯繫，許美雲以「我人很難過」、「出一泡給我好嗎」為毒品交易暗語，被告於同日16時19分32秒許至許美雲上址住處無償轉讓甲基安非他命0.1公克予許美雲(譯文編號1-2-1至1-2-5)。 江錦隆轉讓禁藥，處有期徒刑肆月。扣案之行動電話壹支（內含○○○○○○○○○○門號SIM 卡壹張）沒收。 3 許美雲 被告於110年8月5日20時26分0秒許起，以門號0000000000號行動電話與許美雲使用之門號0000000000號行動電話互相聯繫，雙方以「有換嗎?之前的沒有效」、「兩天的工」、為暗語，議定被告以3000元之代價販賣2公克甲基安非他命予許美雲。被告於同日21時26分13秒許攜帶毒品至許美雲上址住處完成交易(譯文編號1-3-1至1-3-3)。 江錦隆販賣第二級毒品，處有期徒刑貳年捌月。扣案之行動電話壹支（內含○○○○○○○○○○門號SIM 卡壹張）沒收；未扣案之犯罪所得新臺幣參仟元沒收，如全部或一部不能沒收或不宜執行沒收時，追徵其價額。 4 連國鈞 連國鈞於110年5月18日11時58分44秒許起，以門號0000000000號行動電話與被告使用之門號0000000000號行動電話互相聯繫，雙方以「拿比較那種的啦」為暗語，議定被告以1500元之代價販賣1公克甲基安非他命予連國鈞。被告於110年5月19日21時許攜帶毒品至新北市○○區○○路0段000號附近全家便利商店完成交易(譯文編號2-1-1至2-1-2)。 江錦隆販賣第二級毒品，處有期徒刑貳年玖月。扣案之行動電話壹支（內含○○○○○○○○○○門號SIM 卡壹張）沒收；未扣案之犯罪所得新臺幣壹仟伍佰元沒收，如全部或一部不能沒收或不宜執行沒收時，追徵其價額。 5 連國鈞 連國鈞於110年6月9日13時26分6秒許起，以門號0000000000號行動電話與被告使用之門號0000000000號行動電話互相聯繫，連國鈞以「你包一個」為暗語，議定被告以1500元之代價販賣1公克甲基安非他命予連國鈞。被告於110年6月9日13時55分16秒許攜帶毒品至新北市○○區○○路0段000號附近全家便利商店完成交易(譯文編號2-2-1至2-2-2)。 江錦隆販賣第二級毒品，處有期徒刑貳年捌月。扣案之行動電話壹支（內含○○○○○○○○○○門號SIM 卡壹張）沒收；未扣案之犯罪所得新臺幣壹仟伍佰元沒收，如全部或一部不能沒收或不宜執行沒收時，追徵其價額。 6 連國鈞 連國鈞於110年6月13日18時13分52秒許起，以門號0000000000號行動電話與被告使用之門號0000000000號行動電話互相聯繫，連國鈞以「你在家是嗎?要準備喔」為暗語，議定被告以1500元之代價販賣1公克甲基安非他命予連國鈞。被告於110年6月13日18時20分許攜帶毒品至新北市○○區○○路0段000號附近全家便利商店完成交易(譯文編號2-3-1至2-3-2)。 江錦隆販賣第二級毒品，處有期徒刑貳年捌月。扣案之行動電話壹支（內含○○○○○○○○○○門號SIM 卡壹張）沒收；未扣案之犯罪所得新臺幣壹仟伍佰元沒收，如全部或一部不能沒收或不宜執行沒收時，追徵其價額。 7 楊名揚 楊名揚於110年7月30日21時13分6秒許起，以門號0000000000號行動電話與被告使用之門號0000000000號行動電話互相聯繫，楊名揚以「我沒有」、被告以「我晚一點拿過去給你」為毒品交易暗語，被告於通話後稍晚至新北市林口區公所附近友人住處無償轉讓甲基安非他命1公克予楊名揚(譯文編號4-1-1)。 江錦隆轉讓禁藥，處有期徒刑肆月。扣案之行動電話壹支（內含○○○○○○○○○○門號SIM 卡壹張）沒收。 8 楊名揚 楊名揚於110年8月12日17時23分12秒許起，以門號0000000000號行動電話與被告使用之門號0000000000號行動電話互相聯繫，楊名揚以「方便借我2個」為毒品交易暗語，被告於110年8月12日17時41分35秒至新北市○○區○○路0段000號附近寶雅美妝店附近無償轉讓甲基安非他命2公克予楊名揚(譯文編號4-2-1至4-2-3)。 江錦隆轉讓禁藥，處有期徒刑伍月。扣案之行動電話壹支（內含○○○○○○○○○○門號SIM 卡壹張）沒收。